---
title: "每週一圖作業"
output: html_document
params:
  組員: ["小明","小花"]  
  學號: ["410773818","410773293"]
---

#### 環境設定

以下為老師執行時一定會存在的環境設定
```{r basic setup, message=FALSE, echo=TRUE, eval=T}
library(dplyr); library(stringr); library(ggplot2); library(plotly); library(lubridate); library(readr); library(tidyr); library(showtext)

font_add("QYuan","cwTeXQYuan-Medium.ttf") # 新增字體
showtext_auto(enable=TRUE) #啟用字體
theme_set(theme_classic())
knitr::opts_chunk$set(out.width='80%', fig.asp=.75, fig.align='center', fig.showtext=T)
```

```{r}
StuList <- list(
  次序=c(1,2,3,4,5,6,7,8),
  學號=c(172,214,322,425,517,833,752,114),
  姓名=c("小明","大雄","胖虎","小新","大白","阿華","小英","阿美"),
  性別=c("男","男","男","女","女","男","女","男"),
  成績=c(80,42,90,82,50,77,30,90)
  )
StuList 
as.data.frame(StuList) -> StuDFfromList
StuDFfromList
```

```{r}
StuDF <- data.frame(
  次序=c(1,2,3,4,5,6,7,8),
  學號=c(172,214,322,425,517,833,752,114),
  姓名=c("小明","大雄","胖虎","小新","大白","阿華","小英","阿美"),
  性別=c("男","男","男","女","女","男","女","男"),
  成績=c(80,42,90,82,50,77,30,90)
  )
StuDF 
```

```{r}
class(StuDF)                #[1]"data.frame":指class(StuDF)
typeof(StuDF)               #[1]"list":指type(StuDF)
```

```{r}
class(StuList)               
typeof(StuList) 

# StuList & StuDF,type中都是list, 但實際上，StuDF因為class是dataframe所以其實可以做更多的事
```
```{r}
length(StuDF) # 從向量角度看  # 其實就是有幾個"，"然後再+1
nrow(StuDF) # 從矩陣角度看
#length(StuDF) 裡面只有五個element，但每一個element都是一個list or vector
```

```{r}
str(StuDF)    #檢查變數結構
head(StuDF)   #檢查前6筆
tail(StuDF)   #檢查後6筆
```

###Slice

```{r}
StuDF
slice(StuDF,1:3)
slice(StuDF,4:5)
slice(StuDF,n())  #最後一筆

# 下面跑出４個datafram，分別對應StuDF, slice(StuDF,1:3), slice(StuDF,4:5), slice(StuDF,n())
```

#### 使用slice顯示最後2筆資料。
```{r}
slice(StuDF,(n()-1):n())   # method1(good)
slice(StuDF, 7:8)          # method2(you have to count and know how much data in this dataframe)
```

```{r}
StuDF
slice(StuDF,-5:-7)    #第五到七個資料不要
slice(StuDF,-(5:7))   #a better expression, would not mislead to python expression
```

```{r}
5:7
-(5:7)
c(-5, -6, -7)
```

### 只要1,4,7
```{r}
slice(StuDF,c(1,4,8))
slice(StuDF,-c(2:3),-c(5:7))
```

```{r}
library(readr)
collegeData <- read_csv("https://raw.githubusercontent.com/tpemartin/github-data/master/103_student.csv")
```

### Pop quiz
1. 檢查變數結構
2. 顯示前4筆，後3筆，中間第101到110筆。
```{r}
str(collegeData)               #check data style
slice(collegeData,c(1:4), n()-2:n(), (101:110))
slice(collegeData, c(1:4))
slice(collegeData, n()-2:n())
slice(collegeData, c(101:110))
```

```{r}
StuDF
mutate(StuDF,
       調分後成績=成績+10)  #最右邊多一個新變數，但並沒有回存，所以dataframe不變
transmute(StuDF,
       調分後成績=成績+10)  #不保留其他變數（只有新創的）
```
```{r}
# method1
StuDF
mutate(StuDF,
       調分後成績=成績+10) -> StuDF
# method2
# StuDF
# StuDF <- mutate(StuDF,
#       調分後成績=成績+10) 
```
```{r}
# 不使用dplyr則必需使用$取出變數向量（成績）後，進行運算再回存到data frame裡新的變數（調分後成績）裡：
StuDF$調分後成績 <-
  StuDF$成績+10
# 從list角度看
StuDF
```


### Pop Quiz
在collegeData:
1. 新增變數男生及女生,其值為「一到四年級」所有男生及女生的加總。（男生使用dplyr, 女生不使用dplyr）
2. 新增變數男女生比，其值為前述男生/女生。
```{r}
# 1
collegeData
mutate(collegeData,
       男生=一年級男生+二年級男生+三年級男生+四年級男生)->collegeData

collegeData$女生 <-
  collegeData$一年級女生+collegeData$二年級女生+collegeData$三年級女生+collegeData$四年級女生
# 2
collegeData$男女生比<-collegeData$男生/collegeData$女生
```

```{r}
# mutate remix
mutate(collegeData,
       男生=一年級男生+二年級男生+三年級男生+四年級男生,
       女生=一年級女生+二年級女生+三年級女生+四年級女生,
       男女生比=男生/女生
       )-> collegeData
```

### summarise：計算特徵值
```{r}
StuDF
summarise(StuDF,
        平均成績=mean(成績),
        最高分=max(成績),
        最低分=min(成績))
# outcome is still dataframe
```
#Pop Quiz
1. 以上計算若把summarise改成mutate結果會如何？
2. 若老師的調分為原始成績加上「最高最低分差距除以5」，請產生調分成績:
```{r}
#1
StuDF
mutate(StuDF,
        平均成績=mean(成績),
        最高分=max(成績),
        最低分=min(成績))
# 重複寫八次
```

```{r}
#2
mutate(StuDF,
        調分成績=(成績+(max(成績)-min(成績))/5))

#2 method2
StuDF
mutate(StuDF,
        平均成績=mean(成績),
        最高分=max(成績),
        最低分=min(成績),
        調分成績 = 成績+(最高分-最低分)/5)
```

```{r}
StuDF
mutate(StuDF,
        平均成績=mean(成績),
        最高分=max(成績),
        最低分=min(成績)) -> StuDF2
```
### select：選擇變數
```{r}
StuDF2
names(StuDF2)                                     #顯示物件內元素名稱
select(StuDF2,
       姓名,學號,成績,調分後成績)                 #只選擇4個變數
select(StuDF2,
       -次序,-性別,-最高分,-最低分,-平均成績)     #不選5個變數
```

```{r}
select(StuDF2,
       次序,性別,
       contains("最"))     #有"最"這個字的變數也要一起選

select(StuDF2,
       -次序,-性別,
       -contains("最"))
```
### Pop Quiz
1. 選出collegeData中所有男生變數
2. 選出collegeData中所有男生、女生變數
```{r}
#1
select(collegeData,
       contains("男生"))
#2
select(collegeData,
       contains("生"))
```

### filter：條件選取觀測值
```{r}
StuDF   # 看女在哪
# logical vector
logiChoose <- c(
  F,F,F,T,T,F,T,F
)
#4,5,7 :true
# 使用logical vector選擇所要觀測值"女"
StuDF[logiChoose,]
```
```{r}
logiChoose
which(logiChoose)            # 只執行這行會是4,5,7
slice(
  StuDF,which(logiChoose)
)
```

```{r}
StuDF$性別=="女" # logical predicate    # 產生FTTFFFFF等東西出來

logiChoose <- StuDF$性別=="女"
StuDF[logiChoose,]
```

```{r}
# 女性，且成績大於60

# relational operators
StuDF$性別=="女"                                         # 條件1
StuDF$成績>60                                            # 條件2

# combined with logical operator
(StuDF$性別=="女" & StuDF$成績>60) -> logiChoose2        # 條件1,2 都成立
logiChoose2

StuDF[logiChoose2,]     #結果顯示只有一個女生             
```


```{r}
StuDF
filter(StuDF,
       性別=="女")
filter(StuDF,
       (性別=="女" & 成績>60))   #A
filter(StuDF,
       性別=="女",
       成績>60) # 多個AND條件可用,分隔    #(同A)
```
### Pop Quiz
依以下各別情境，選出collegeData中符合情境的觀測值：
1. 縣市名稱為“30 臺北市”
2. 縣市名稱為“30 臺北市”或“01 新北市”。（使用OR|或belong to %in%）
```{r}
#1
collegeData
filter(collegeData,
       縣市名稱=="30 臺北市")
#2
filter(collegeData,
       縣市名稱=="30 臺北市" | 縣市名稱=="01 新北市")     # or
#2 method 2
filter(collegeData,
       縣市名稱 %in% c("30 臺北市", "01 新北市"))         # belong to
```

### group_by：分群計算
```{r}
group_by(StuDF,
         性別) -> StuDF_by性別    # 只是一個新的dataframe,以性別來分組（男、女）

# 使用grouped data frame
summarise(StuDF_by性別,
        平均成績=mean(成績),
        最高分=max(成績),
        最低分=min(成績))

# 使用ungrouped data frame
summarise(StuDF,
        平均成績=mean(成績),
        最高分=max(成績),
        最低分=min(成績))
```

```{r}
# 男女調分不同,各加其群組之「最高減最低分除以5」
mutate(
  StuDF_by性別,
  最高分=max(成績),
  最低分=min(成績),
  調分大小=(最高分-最低分)/5,
  調分後成績=成績+調分大小
) -> StuDF_依性別調分
StuDF_依性別調分
```

```{r}
#依性別成績分:依性別及成績是否大於75分
group_by(StuDF,
         性別,
         (成績>75)) -> StuDF_by性別成績    # 依性別、成績>75來分，共四組

summarise(StuDF_by性別成績,
          平均成績=mean(成績),
          人數=n())
```


```{r}
ungroup(StuDF_依性別調分) -> 
  StuDF_調分後
```

### Pop Quiz
計算collegeData中不同縣市名稱及體系別及等級別的一年級男生及一年級女生總數（使用sum）和學校數目。
```{r}
collegeData
group_by(collegeData,
         縣市名稱,
         體系別)-> collegeData_grouped

summarise(collegeData_grouped,
          一年級男生總數=sum(一年級男生),
          一年級女生總數=sum(一年級女生),
          學校數目=n())
# wrong!
# in 體系別，如果是政大，有三個體系別，則會算三次（明明都是政大）
```

```{r}
collegeData
group_by(collegeData,
         縣市名稱,
         體系別,
         體系別)-> collegeData_grouped
summarise(collegeData_grouped,
          一年級男生總數=sum(一年級男生),
          一年級女生總數=sum(一年級女生),
          學校數目=length(unique(學校名稱)))
```

### Pipe operator (under dplyr)
%>% pipe operator:
1. 預設：%>% 把它左邊（LHS）的物件流入它右邊（RHS）函數的argument"第一個"位置。 )
2. 若要流入右邊函數的「非」第一位置argument，則用.在右邊函數中標示。
3. %>% 可進行串接，則下一個%>%會以上個函數輸出結果當做新的LHS物件。
```{r}
# group_by(StuDF,
#          性別) -> StuDF_by性別
StuDF %>% group_by(
         性別) -> StuDF_by性別

# mutate(
#   StuDF_by性別,
#   最高分=max(成績),
#   最低分=min(成績),
#   調分大小=(最高分-最低分)/5,
#   調分後成績=成績+調分大小
# ) -> StuDF_依性別調分

StuDF_by性別 %>%
mutate(
  最高分=max(成績),
  最低分=min(成績),
  調分大小=(最高分-最低分)/5,
  調分後成績=成績+調分大小
) -> StuDF_依性別調分


# ungroup(StuDF_依性別調分) -> 
#   StuDF_調分後
StuDF_依性別調分 %>% ungroup() -> 
  StuDF_調分後
```

```{r}
# 依串接原則3：
StuDF %>% group_by(
         性別)  %>%
mutate(
  最高分=max(成績),
  最低分=min(成績),
  調分大小=(最高分-最低分)/5,
  調分後成績=成績+調分大小
)  %>% ungroup() -> 
  StuDF_調分後
```

```{r}
StuDF %>% # 將StuDF
  group_by(性別) %>% # 依性別分群
  mutate( # 接著計算各群的:
    最高分=max(成績),
    最低分=min(成績),
    調分大小=(最高分-最低分)/5,
    調分後成績=成績+調分大小
  )  %>% 
  ungroup() -> # 接著ungroup後輸出
  StuDF_調分後
```

### Pop Quiz
將collegeData，依等級別,縣市名稱分群後,計算一年級男/女生比例後,找出男女生比例最高的等級別,縣市名稱組合。
```{r}
collegeData %>% # 將StuDF
  group_by(等級別,縣市名稱) %>% # 依性別分群
  mutate(                       # 接著計算各群的:
    一年級男女比例=sum(一年級男生)/sum(一年級女生)
  )  %>% 
  ungroup() -> # 接著ungroup後輸出
  collegeData_調整後
 which.max(collegeData_調整後$一年級男女比例) ->locMax
locMax
collegeData_調整後[locMax]
```

```{r}
load(url("https://www.dropbox.com/s/duh5aaqgl2f5m3z/loopTranscriptData.Rda?raw=1"))
```

### Pop Quiz
1. 計算每位學生每學期的平均成績。
2. 計算每位學生每學年每學期學分數在必/選/通 三類的學分數比重。
3. 學屆為100（即100學年入學）的學生，各系學生在學所修總學分數之中位數，何系最高？    Ans:History or Chinese
```{r}
#1
transcriptDataFinal %>%
  group_by(學號,學年,學期) %>%
  summarise(
    平均成績=sum(學期成績*學分數)/sum(學分數)
  )
```

